【裁判字號】    90,訴,398
【裁判日期】    900413
【裁判案由】    履行契約
【裁判全文】
臺灣臺中地方法院民事判決  九十年度訴字第三九八號
    原      告  甲○○
    被      告  乙○○○
右當事人間履行契約事件，本院判決如左：
    主      文
被告應將坐落台中縣清水鎮○○段橋頭小段二三六之一號土地所有權權利範圍十分之
一移轉登記與原告。
訴訟費用由被告負擔。
    事      實
甲、原告方面：
  一、聲明：如主文第一項所示。
  二、陳述：緣兩造於民國七十五年一月十五日訂立土地買賣契約，原告向被告購買
      被告所有坐落台中縣清水鎮○○段橋頭小段二三六、二三六之一、二三六之二
      、二三六之三、二四一號等五筆土地所有權，權利範圍各為十分之一，約定於
      同年二月二十日付清價金，及備齊所有權移轉登記文件。惟被告未依約交付印
      鑑證明，致二三六之一號土地迄今均未辦理所有權移轉，迭經原告催告，被告
      均置之不理。雖兩造約定二三六之一號土地所有權移轉後，應再贈與予清水鎮
      公所，惟被告不得據此拒絕履行債務。原告爰依買賣契約之法律關係，提起本
      訴。
  三、證據：買賣契約影本一件、土地登記謄本一件及調解不成立證明書影本一件為
      證。
乙、被告方面：
  一、聲明：駁回原告之訴。
  二、陳述：，原告於七十五年一月十五日向被告購買坐落台中縣清水鎮○○段橋頭
      小段二三六、二三六之一、二三六之二、二三六之三、二四一號等五筆土地，
      並訂立土地買賣契約，被告依約將土地所有權移轉登記文件交付代書辦理過戶
      事宜。因原告無意依買賣契約第十三條約定，於取得二三六之一號土地所有權
      後，將土地贈與予清水鎮公所，除二三六之一號土地所有權未辦理移轉外，其
      餘四筆土地均已過戶完畢，並非被告未交付印鑑證明所致。且原告遲至今日始
      起訴請求移轉二三六之一號土地所有權，顯已罹於十五年之時效，被告自得拒
      絕履行。
  三、證據：買賣契約影本一件及土地登記謄本四件為證。
    理      由
一、本件原告起訴主張兩造於七十五年一月十五日訂立土地買賣契約，原告向被告購
    買坐落台中縣清水鎮○○段橋頭小段二三六、二三六之一、二三六之二、二三六
    之三、二四一號等五筆土地所有權，權利範圍各為十分之一，約定於同年二月二
    十日付清價金，及備齊所有權移轉登記文件。惟被告未依約交付印鑑證明，致同
    地段二三六之一號土地（下稱系爭土地）迄今均未辦理所有權移轉，迭經原告催
    告，被告均置之不理，原告爰依買賣契約之法律關係，提起本訴。被告則以被告
    已依據買賣契約之約定將土地所有權移轉登記文件交付代書辦理過戶。因原告無
    意依買賣契約第十三條約定，於取得系爭土地所有權後，將系爭土地贈與予清水
    鎮公所，除系爭土地所有權未辦理移轉外，其餘四筆土地均已過戶完畢，並非被
    告未交付印鑑證明所致。況原告遲至今日始起訴請求移轉系爭土地所有權，顯已
    罹於十五年之時效，被告自得拒絕履行等語置辯。
二、按稱買賣者，謂當事人約定一方移轉財產權於他方，他方支付價金之契約。當事
    人就標的物及其價金互相同意時，買賣契約即為成立，民法第三百四十五條定有
    明文。原告主張兩造於七十五年一月十五日訂立土地買賣契約，原告向被告購買
    坐落台中縣清水鎮○○段橋頭小段二三六、二三六之一、二三六之二、二三六之
    三、二四一號等五筆土地所有權，權利範圍各為十分之一等事實，業據其提出買
    賣契約為證，復為被告所不爭執，堪信為真正。
三、次按因契約互負債務者，於他方當事人未為對待給付前，得拒絕自己之給付。但
    自己有先為給付之義務者，不在此限，民法第二百六十四條第一項定有明文。原
    告主張其已依買賣契約付清價金，惟被告迄今尚未依約移轉系爭土地所有權與原
    告，迭經原告催告等事實，業據提出土地登記謄本及調解不成立證明書等件為證
    。被告雖就原告已依約付清價金，而系爭土地所有權尚未移轉之事實，並不爭執
    ，惟抗辯稱因原告無意依買賣契約第十三條約定，於取得系爭土地所有權後，將
    系爭土地贈與予清水鎮公所，導致系爭土地所有權遲未移轉云云，是本院首應審
    究被告是否得以買賣契約第十三條約定，拒絕移轉系爭所有權與原告。經查：依
    據買賣契約第十三條約定，原告（即甲方）於取得系爭土地所有權後，應將系爭
    土地應有部分贈與予清水鎮公所，原告與清水鎮公所就土地移轉之問題，與被告
    （即乙方）無關等語。依據上揭契約內容，原告應於取得系爭土地所有權後，將
    系爭土地應有部分贈與予清水鎮公所。本件被告已依約給付全部價金，既如前述
    ，是原告依約有移轉系爭土地所有權與原告之義務，然被告迄今未移轉系爭土地
    所有權，導致原告無法將系爭土地之應有部分贈與予清水鎮公所，此為可歸責於
    被告之事由，被告豈能倒果為因，反指被告未將系爭土地之應有部分贈與予清水
    鎮公所，其依照買賣契約第十三條約定，自得拒絕移轉系爭所有權與原告。況據
    前開契約之內容所稱，縱使原告已取得系爭土地所有權而未將系爭土地所有權應
    有部分移轉與清水鎮公所，此乃原告與清水鎮公所就土地移轉之問題，亦與被告
    無涉。
四、再按請求權因十五年間不行使而消滅，民法第一百二十五條定有明文。被告抗辯
    稱原告起訴請求移轉系爭土地所有權，已罹於十五年之時效，被告自得拒絕履行
    云云。次查：系爭買賣契約第四條約定：兩造各應於七十五年二月二十日至承辦
    代書處辦理所有權移轉登記手續，被告應備齊所有權移轉登記文件等語，是原告
    最遲應於九十年二月十九日前，請求被告移轉系爭土地之所有權與原告，本件原
    告於九十年一月十八日起訴請求時，尚未逾上開期間。從而，被告抗辯稱原告請
    求移轉系爭土地所有權之請求權已罹於時效云云，於事實不符。
五、末按物之出賣人，負交付其物於買受人，並使其取得該物所有權之義務，民法第
    三百四十八條第一項定有明文。綜上所陳，被告依據買賣契約負有移轉系爭土地
    所有權之義務，而原告之請求權亦未罹於時效。從而，原告依據買賣契約之法律
    關係，請求被告將坐落台中縣清水鎮○○段橋頭小段二三六之一號土地所有權權
    利範圍十分之一移轉登記與原告，即無不合，應予准許。
六、據上論結，原告之訴為有理由，依民事訴訟法第七十八條判決如主文。
中      華      民      國    九十      年      四      月      十三    日
                                    臺灣臺中地方法院民事第一庭
~B法      官  林洲富
右為正本係照原本作成。
如不服本判決，應於判決送達後二十日內，向本院提出上訴狀。
中      華      民      國    九十      年      四      月      十三    日
~B法院書記官


司法院資訊處製作；財團法人民間司法改革基金會備份。
